【裁判字號】    97,抗,197
【裁判日期】    970724
【裁判案由】    本票裁定
【裁判全文】
臺灣板橋地方法院民事裁定               97年度抗字第197號
抗  告  人  甲○○
上列抗告人因與相對人乙○○間聲請本票裁定准予強制裁定事件
，抗告人對於本院中華民國97年6 月11日97年度票字第4824號裁
定提起抗告，本院裁定如下：
    主      文
抗告駁回。
抗告程序費用由抗告人負擔。
    理      由
一、按「執票人向本票發票人行使追索權時，得聲請法院裁定後
    強制執行。」，票據法第123 條定有明文。又按「執票人依
    票據法第一百二十三條規定，向本票發票人行使追索權時，
    聲請法院裁定對發票人之財產強制執行者，其性質與非訟事
    件無殊，法院就本票形式上之要件是否具備予審查為已足。
    至該本票債務是否已因清償而消滅，應依訴訟程序另謀解決
    ，殊不容於裁定程序中為此爭執。」、「本票執票人，依票
    據法第一百二十三條規定，聲請法院裁定許可對發票人強制
    執行，係屬非訟事件，此項聲請之裁定，及抗告法院之裁定
    ，僅依非訟事件程序，以審查強制執行許可與否，並無確定
    實體上法律關係存否之效力，如發票人就票據債務之存否有
    爭執時，應由發票人提起確認之訴，以資解決。」，亦分別
    有最高法院56年台抗字第714 號、57年台抗字第76號判例可
    參。
二、本件相對人主張其執有抗告人為發票人，如原裁定所示之本
    票1 紙，並免除作成拒絕證書，詎屆期提示未獲付款，因依
    票據法第123 條規定，聲請裁定許可強制執行等情，已據相
    對人提出本票1 紙為證，原裁定予以准許，即無不合。抗告
    人抗告意旨略以：抗告人印象中並無簽發系爭本票，該紙本
    票顯係他人所偽造，就此抗告人業已依非訟事件法第195 條
    第1 項等規定，提起確認本票偽造訴訟在案，又系爭本票之
    發票日為民國87年10月23日且未載到期日（視為見票即付）
    ，其票據權利已於90年10月23日因時效而消滅，依法不得再
    為請求，原裁定准予執行，於法有違，因聲請請求廢棄原裁
    定等語；經查，依非訟事件法第195 條第1 項規定，發票人
    主張本票係偽造、變造者，得於准予強制執行之裁定送達後
    20日內提起確認之訴，故關於本票是否為偽造、變造乃應由
    主張本票為偽造、變造之票載發票人另行提起確認之訴解決
    ，本件抗告人主張前述本票並非其所簽發，乃屬主張本票為
    他人所偽造，則抗告人所稱即使屬實，亦係實體上之爭執，
    應由抗告人另行依前揭法條規定提起確認之訴解決，且本件
    抗告人亦陳明已另案提起確認本票為偽造之訴訟以資解決，
    非屬於本件非訟程序中所得審究之事項，另關於抗告人所稱
    系爭本票之時效已消滅一節，亦屬於實體上之爭執，亦非屬
    於本件本件非訟程序所得審究之事項，故抗告意旨所稱即使
    屬實，亦均係實體上之爭執，應由抗告人另行提起訴訟，以
    資解決，本件非訟程序不得加以審究，仍應就前述本票為許
    可強制執行之裁定，抗告人之抗告並無理由，應予駁回。
三、結論：本件抗告為無理由，依非訟事件法第44條第1項、第
    46條、第21條第2項，民事訴訟法第495條之1第1項、第449
    條第1項、第78條，裁定如主文。
中    華    民    國    97    年    7     月    24    日
            民事第一庭  審判長法  官  李世貴
                              法  官  黃信樺
                              法  官  許瑞東
上為正本係照原本作成
本裁定不得抗告
中    華    民    國    97    年    7     月    24    日
                              書記官  賴玉芬


司法院資訊處製作；財團法人民間司法改革基金會備份。
